臺灣士林地方法院民事裁定
110年度簡抗字第20號
抗  告  人  蕭景方  
相  對  人  宏盛新世界社區管理委員會
法定代理人  方薇雅  
相  對  人  廖文全  
上列當事人間請求損害賠償等事件，抗告人對於中華民國110年1
1月5日本院110年度簡字第3號裁定提起抗告，本院裁定如下：
    主  文
抗告駁回。
抗告程序費用新臺幣壹仟元由抗告人負擔。
    理  由
一、按當事人得向法院書記官聲請閱覽、抄錄或攝影卷內文書，
    或預納費用聲請付與繕本、影本或節本。惟卷內文書涉及當
    事人或第三人隱私或業務秘密，如准許聲請，有致其受重大
    損害之虞者，法院得依聲請或依職權裁定不予准許或限制之
    ，民事訴訟法第242條第1、3項定有明文。又本條第3項之裁
    定，應在不影響當事人行使辯論權之範圍內始得為之，此觀
    本條民國92年修正時之立法說明自明。
二、本件抗告意旨略以：抗告人依民事訴訟法第242條第3項規定
    ，聲請限制閱覽卷內文書之對象為相對人，非承審法官，
　　原裁定論及法院調取卷證係為審判所需及符合個人資料保護
    法云云，應與抗告人之聲請事項無涉。相對人並無任何證據
    或經相當合理查證，即公開發表稱抗告人有「不斷檢舉社區
    、社區亂源」等侵害抗告人名譽權之言論，相對人聲請法院
    調查宏盛新世界社區（下稱系爭社區）於108年至109年間遭
    民眾檢舉陳情檢舉之全部案件，係摸索證明，並意圖藉此取
    得檢舉人之個資，應不予准許。況依行政程序法第170條第2
    項規定，人民之陳情有保密必要，此係為避免檢舉人招致挾
    怨報復，是縱前揭檢舉資料確有使兩造閱覽之必要，亦應遮
    蔽檢舉人之全部個資，含姓名、地址、電話、年籍資料或其
    他得識別個人之資料。原審駁回本件聲請，顯有違誤，爰請
    求予以廢棄，併請廢棄或撤銷原審通知兩造到院閱卷之110
    年11月5日士院擎民日110年度簡字第3號民事庭函等語。
三、經查：
㈠、抗告人起訴主張相對人於兩造另案即本院108年度全字第183
    號聲請定暫時狀態處分事件中，以所提民事陳述意見狀指稱
    抗告人「各項檢舉不斷」等不實事實，已侵害抗告人之名譽
    權，爰依民法第184條第1項前段、第195條第1項等規定，請
    求相對人連帶給付新臺幣15萬元等情，有抗告人之起訴狀及
    民事補充陳述狀附卷可稽（見原審卷第10頁至第12頁、第26
    頁）。而就抗告人前開主張，相對人辯稱其所為之事實陳述
    為真實，否認侵害抗告人之名譽權，並聲請向新北市政府工
    務局、觀光旅遊局函調系爭社區之檢舉資料，以證明所辯屬
    實等節，亦有相對人所提民事陳報暨調查證據聲請狀在卷可
    參（見原審卷第184頁至第186頁）。經原審於110年8月9日
    函請新北市政府工務局、觀光旅遊局提供系爭社區相關檢舉
    資料，上開機關分別於同年月19日以新北工寓字第11015241
    94號函、同年月17日以新北觀管字第1101527869號檢附相關
    資料函覆本院，原審並諭知就前揭調得之資料，與抗告人無
    關之部分不予准許閱覽，與抗告人有關之部分，則將除抗告
    人姓名外之其餘個人資料均予遮蔽後（下稱系爭檢舉資料）
    始得閱覽、抄錄或攝影等情，業經本院調取原審卷宗確認無
    訛，堪可認定。
㈡、抗告人聲請不予准許或限制相對人閱覽系爭檢舉資料，無非
    係以系爭檢舉資料載有檢舉人個資，如准閱覽，將致檢舉人
    隱私權受有重大損害之虞等語為據（見本院卷第310頁）。
    然審諸抗告人既以相對人指稱其「各項檢舉不斷」等語為不
    實事實，起訴主張相對人侵害其名譽權並請求損害賠償，復
    始終爭執有為相對人所辯之檢舉行為（見本院卷第305頁、
    第407頁），相對人為證明其所為之事實陳述真實性，始聲
    請調取系爭社區之檢舉資料，堪認系爭檢舉資料核與本件重
    要攻擊防禦方法有直接關係，若不予准許或限制相對人閱覽
    ，將使相對人無從為適當而完全之辯論，並影響原審就本件
    訴訟審判之進行及針對兩造爭執事項有無理由之認定。況且
    ，原審業就調得之資料，就與抗告人無關之部分予以排除並
    限制閱覽，與抗告人有關之部分，則除抗告人姓名以外之其
    餘個人資料均加以隱蔽，已難認允由相對人閱覽系爭檢舉資
    料，將致檢舉人之隱私權有何遭受侵害之虞，抗告人亦未對
    此提出具體事證以供本院審酌，是其此部分主張自難採認。
    末法院依法准否訴訟當事人或有法律上利害關係之第三人閱
    覽卷內文書，不受行政程序法第170條第2項規定之拘束，抗
    告意旨此部分所指，亦有誤會。
㈢、從而，系爭檢舉資料既與兩造攻擊防禦方法有直接關係，與
    當事人行使辯論權之範圍已生影響，抗告人復未證明如准許
    相對人閱覽，將致其或第三人隱私有何重大損害之虞，原審
　　駁回抗告人不予准許或限制相對人閱覽權之聲請，於法尚無
    不合，抗告人指摘原裁定不當，聲明廢棄，為無理由，應予
    駁回；至抗告意旨關於請求廢棄或撤銷原審110年11月5日通
    知兩造到院閱卷函部分，因非屬原裁定範圍，故不在本件抗
    告範圍，併此敘明。
四、據上論結，本件抗告為無理由，爰裁定如主文。　
中　　華　　民　　國　　111 　年　　1 　　月　　17　　日
                  民事第三庭  審判長法  官  陳月雯
                                    法  官  李嘉慧
                                    法  官  林靖淳
以上正本係照原本作成。
本件裁定不得再抗告。
中　　華　　民　　國　　111 　年　　1 　　月　　17　　日
                                    書記官  洪忠改